臺灣板橋地方法院刑事判決　　　　　　　94年度交訴字第45號
公　訴　人　臺灣板橋地方法院檢察署檢察官
被　　　告　乙○○
上列被告因公共危險等案件，經檢察官提起公訴（94年度偵字第
3618號），嗣因被告就被訴事實為有罪之陳述，本院告知被告簡
式審判程序之旨，並聽取當事人之意見後，裁定改由受命法官獨
任依簡式審判程序進行，判決如下：
    主  文
乙○○服用酒類，不能安全駕駛動力交通工具而駕駛，處有期徒
刑參月，如易科罰金，以參佰元折算壹日；又駕駛動力交通工具
肇事，致人傷害而逃逸，處有期徒刑陸月，如易科罰金，以參佰
元折算壹日。應執行有期徒刑捌月，如易科罰金，以參佰元折算
壹日，緩刑貳年。
    事  實
一、乙○○考領有普通小型車駕駛執照，其明知服用酒類足以造
    成不能安全駕駛動力交通工具之危險，竟於民國94年2 月19
    日中午12時40分許起至同日下午5 時許止，在臺北縣三重市
    ○○路「珍豪」飯店飲用威士忌，於該飯店飲酒結束後，復
    另至臺北縣新莊市○○街友人住處，飲用藥酒至同日下午6
    時許止。雖其飲酒後視覺及行為反應能力降低，已不能安全
    駕駛動力交通工具，仍貿然於飲酒後即同日晚上7 時多許，
    駕駛車牌號碼9C-8868 號自小客車，欲返回其父母位於桃園
    之住處，隨後因走錯路而沿臺北縣新莊市○○路往三重方向
    行駛。嗣於同日晚上7 時30分許，其駕車行經臺北縣新莊市
    ○○路639 號前時，原應注意汽車行駛時，駕駛人應注意車
    前狀況，並隨時採取必要之安全措施，而依當時外界狀況，
    並無不能注意之情事，詎乙○○在酒後精神不濟之狀態下，
    竟疏於注意車前狀況，其所駕自小客車右前車頭遂不慎撞及
    同向前方由甲○○所騎乘且後載謝月枝之車牌號碼MPG-139
    號重型機車之後車尾，致甲○○、謝月枝當場人車倒地，甲
    ○○受有頭部、左臉頰及手腳外傷等傷害，謝月枝則受有尾
    椎骨骨折、左肩撞傷及頭部腫傷等傷害（上開過失傷害部分
    ，業經甲○○、謝月枝撤回告訴，並經檢察官不起訴處分確
    定）。乙○○明知業已駕車肇事，竟未對甲○○及謝月枝採
    取必要之救護措施，反另基於肇事逃逸之犯意，並未下車查
    看救護，旋即繼續駕車往前逃逸。嗣經路人目睹肇事過程，
    記下乙○○所駕自小客車之車號而轉告甲○○後，甲○○即
    向警方陳報，警方旋循線於同日晚上8 時20分許，在臺北縣
    新莊市○○路210 號前攔檢乙○○所駕自小客車，到場警員
    復以酒精測試器對乙○○測試，測得其呼氣酒精濃度高達每
    公升1.24毫克，因而查獲上情。
二、案經臺北縣政府警察局新莊分局報告臺灣板橋地方法院檢察
    署檢察官偵查起訴。
    理  由
壹、程序方面：
    按本件被告乙○○所犯係死刑、無期徒刑、最輕本刑為3 年
    以上有期徒刑以外之罪，其於準備程序就前揭被訴事實為有
    罪之陳述，經法官告知簡式審判程序之旨，並聽取其與公訴
    人之意見後，本院認無不得或不宜改依簡式審判程序進行之
    處，爰依刑事訴訟法第273 條之1 第1 項、第284 條之1 ，
    裁定本件由受命法官獨任進行簡式審判程序，合先敘明。
貳、實體方面：
  一、訊據被告乙○○對於上開時、地之犯罪事實均坦承不諱，
      本院復審酌：
    (一)被告駕駛前揭自小客車，與被害人甲○○、謝月枝所騎乘
      之前揭機車於上開時、地發生車禍，致該2 被害人分別受
      有前開傷害之事實，業經該2 被害人於警詢中分別指述歷
      歷，且有臺北縣政府警察局新莊分局新莊交通分隊道路交
      通事故現場圖、道路交通事故調查報告表(一)、(二)各1 份、
      車禍現場暨車損照片共10幀在卷可稽，應堪認屬真實。
    (二)按「汽車行駛時，駕駛人應注意車前狀況，並隨時採取必
      要之安全措施」，道路交通安全規則第94條第3 項定有明
      文。經查，參諸被害人2 人於警詢中所述及觀諸前揭道路
      交通事故現場圖所示，可知被害人2 人所騎乘之機車當時
      係行駛於慢車道，車速亦僅有20至30公里，按該機車行駛
      之位置及速度，後方之來車應無不能注意之理。然被害人
      2 人所騎乘之機車竟遭同向之被告所駕自小客車自後追撞
      ，足見被告當時應係在酒後精神不繼之狀況下，而有疏於
      注意車前狀況之情形無疑。再依前揭道路交通事故調查報
      告(一)所載，案發當時天候雖屬有雨，路面濕潤，夜間無照
      明，但路面並無任何缺陷與障礙，被告如能依規定駕車，
      當仍可注意車前狀況，避免本件車禍之發生，並無不能注
      意之情事，惟被告竟仍駕車撞及被害人，其有疏未注意車
      前狀況之過失行為，當甚明顯。準此，被告就本件車禍之
      發生確有過失行為，且其過失行為確使被害人2 人因而受
      有前揭傷害，被告之過失行為與告訴人之受傷結果間，應
      具有相當因果關係甚明。
    (三)其次，被告遭查獲時所測得之酒精測定值為每公升1.24毫
      克，此有酒精測定紀錄表1 紙附卷可按（參見偵查卷第25
      頁）。經查，對於呼氣酒精濃度已達每公升0.55毫克（0.
      55mg/l）以上，肇事率為一般正常人之10倍，可認已達刑
      法第185 條之3 規定所謂「不能安全駕駛」之標準，此業
      經法務部於88年5 月18日以法八八檢字第001669號函告週
      知，應得作為不能安全駕駛動力交通工具之參酌資料。再
      者，酒精對人體造成之影響，於呼氣時酒精濃度達每公升
      零點25毫克（約合體內血液中酒精濃度50mg/dl）即 屬輕
      度中毒，造成輕度協調功能降低；呼氣酒精濃度達每公升
      0.5 毫克時（約合體內血液中酒精濃度100mg/dl），屬輕
      到中度中毒，出現反應較慢、感覺減低及影響駕駛等症狀
      ；呼氣酒精濃度達每公升0.75毫克時（約合體內血液中酒
      精濃度150mg/dl），則出現思考改變、個性行為改變之症
      狀；呼氣酒精濃度高達每公升1.0 毫克時（約合體內血液
      中酒精濃度200mg/dl），已屬中度中毒，會有步態不穩、
      噁心嘔吐及精神混惑不清晰之症狀，此經行政院國軍退除
      役官兵輔導委員會台北榮民總醫院於88年8 月5 日以（88
      ）北總內字第2686 8號函檢附之附件二釋明在案。而使用
      酒精後對於身體之影響，理論上與駕駛能力有關者尚包括
      ︰(1)對移動景物之追蹤能力、(2)眼睛經強光照射後之恢復
      視力之能力、(3)監視四周之注意能力。惟許多飲酒者於飲
      酒後，因無可自覺之生理反應，以致腦部缺損而仍不自知
      ，遂仍照常開車，此即眾多酒後駕車肇事之主因之一。故
      被告於肇事後所測得之呼氣酒精濃度竟高達每公升1.24毫
      克，依上述說明，不僅肇事率遠超出未飲酒之正常人，且
      已屬中度中毒，其症狀有步態不穩、噁心嘔吐及精神混惑
      不清晰，而參諸卷附警方所製作之刑法第185 條之3 案件
      測試觀察紀錄表1 紙所載（參見偵查卷第26頁），被告於
      查獲、測試或訊問過程中，亦確有「語無倫次、含糊不清
      、意識模糊、注意力無法集中」及「泥醉」等情事，足見
      被告視覺及反應能力均有所降低，駕駛狀況顯然受有影響
      ，自難認其猶能安全駕駛自小客車；復衡以本件被告飲酒
      後駕車，竟疏於注意而撞及被害人所騎乘之機車，益徵被
      告於飲用酒類後，其控制與反應能力均受影響，實已達不
      能安全駕駛之地步無訛。
    (四)被告所駕自小客車於撞及被害人2 人所騎機車後，被告並
      未下車查看救護，旋即駕車往前逃逸等情，業經被害人2
      人於警詢中各自指明在卷，且警方到場處理後，被告確已
      駕車離開現場逃逸無蹤，亦有前揭道路交通事故現場圖及
      道路交通事故調查報告表附卷可稽。另觀諸卷附之車損照
      片，被告所駕自小客車之右前保險桿嚴重受損破裂、右前
      大燈玻璃碎裂、右下燈具甚至受損掉落垂出；被害人2 人
      所騎乘之機車則係後車尾受損嚴重，後車輪、後燈具、後
      左支撐架及號牌等部分有異位、碎裂或扭曲變形等情形，
      可見2 車碰撞力道應有相當劇烈程度，否則亦不至有上開
      車損結果。衡以被告固係酒後駕車，精神較為不濟，但其
      猶能自行駕車從臺北縣新莊市○○街友人住處出發，一路
      順利行駛至本件案發地點始發生車禍，且於發生車禍後尚
      能繼續往前行駛，迨遭警方攔檢查獲為止，足見被告當時
      對於外界事物之認知尚有一定之能力，而在撞及被害人2
      人所騎機車後，既有一定劇烈之撞擊程度，被告自無不知
      發生本件車禍之理，是其於警詢、偵查中均諉稱其不知發
      生本件車禍，否認其有逃逸之犯意云云，顯屬事後卸責之
      詞，自無足取。準此而論，被告既明知業已駕車肇事，竟
      未下車查看救護，旋即駕車離去，其所為核屬肇事後駕車
      逃逸甚明。
    (五)綜上所述，足徵被告之自白核與事實相符，其所為自白當
      可採為證據，是本件事證已臻明確，被告之犯行應堪認定
      。
  二、核被告所為，係犯刑法第185 條之3 「服用酒類，不能安
      全駕駛動力交通工具而駕駛」罪、同法第185 條之4 之交
      通肇事逃逸罪。被告所犯上開2 罪間，犯意各別，罪名不
      同，應分論併罰之。
  三、本院審酌被告飲酒後呼氣酒精濃度已高達每公升1.24毫克
      ，理論上應有步態不穩、噁心嘔吐及精神混惑不清晰等中
      度之中毒症狀，業如前述，顯已不能安全駕車，竟無視往
      來人車之安全，仍執意駕駛自小客車，終至發生前揭車禍
      ，並使被害人2 人分別受有前揭傷害，嗣被告於肇事後不
      僅未下車聞問，更迅即逃逸，意圖逃避刑責，違背駕車肇
      事後應對於被害人即時救護之法義務及道德感情，此等作
      為更屬可議，其所為當應受有相當程度之刑事非難；惟另
      考量被告並無任何前科紀錄，此有臺灣高等法院被告前案
      紀錄表1 紙在卷可按，素行尚非不良，而其於本院審理時
      已能坦承犯行，且業與被害人2 人分別達成和解，並已支
      付被害人2 人全數賠償金額合計新台幣45萬元無訛，被害
      人2 人則均撤回告訴，表明不願再予追究，此有和解書2
      份暨匯出匯款回條1 紙、聲請撤回告訴狀2 份在卷為憑（
      參見偵查卷第47至49頁、第52、53頁），足見被告已能盡
      力彌補其所造成之損害，犯後態度尚屬良好等一切情狀，
      酌情分別量處如主文所示之刑，並各諭知易科罰金之折算
      標準，且定其應執行之刑，以資懲儆。再者，被告前未曾
      受有期徒刑以上刑之宣告，業如前述，其經此偵審教訓後
      ，當知所警惕，且其業已盡力彌補其所造成之損害，被害
      人復表示不願再予追究，本院認尚無逕對被告施以自由刑
      之必要，自可先賦予被告非在監之適當社會處遇，以期其
      能有效回歸社會。故上開對被告宣告之刑，以暫不執行為
      適當，爰諭知被告緩刑2 年，以啟自新。
據上論斷，應依刑事訴訟法第273 條之1 第1 項、第284 條之1
第299 條第1 項前段，刑法第185 條之3 、第185 條之4 、第51
條第5 款、第41條第1 項前段、第2 項、第74條第1 款，罰金罰
鍰提高標準條例第2 條，判決如主文。
本案經檢察官陳伯厚到庭執行職務。
中　　華　　民　　國　　94　　年　　5 　　月　　31　　日
                  交通法庭      法  官  陳信旗
以上為正本證明與原本無異。
如不服本判決，應於送達後10日內，向本院提出上訴狀。
                                書記官　陳昭綾
中　　華　　民　　國　　94　　年　　5 　　月　　31　　日
附錄本判決論罪科刑之法條：
刑法第185條之3
    服用毒品、麻醉藥品、酒類或其他相類之物，不能安全駕駛
    動力交通工具而駕駛者，處1 年以下有期徒刑、拘役或3 萬
    元以下罰金。
刑法第185條之4
    駕駛動力交通工具肇事，致人死傷而逃逸者，處6 月以上5
    年以下有期徒刑。
